臺灣高等法院高雄分院刑事裁定
111年度抗字第285號
抗  告  人  
即  受刑人  潘軍佑



上列抗告人因傷害案件撤銷緩刑，不服臺灣屏東地方法院中華民
國111年8月15日裁定(111年度撤緩字第51號)，提起抗告，本院
裁定如下：
    主  文
抗告駁回。
    理  由
一、原裁定意旨以：抗告人即受刑人甲○○（下稱抗告人）因傷害
    案件，經本院以109年度少上訴字第6、7、8號判決抗告人共
    同犯傷害罪，處有期徒刑1年4月，緩刑4年，並應接受法治
    教育課程4場次，緩刑期間付保護管束，於民國110年7月6日
    確定在案（緩刑期間自110年7月6日起至114年7月5日止，下
    稱前案）。但抗告人於前案緩刑期前之109年8月1日另犯妨
    害秩序等案件，經臺灣屏東地方法院以110年度簡字第1638
    號判決判處得易科罰金之有期徒刑6月，並於111年6月7日確
    定（下稱後案）。審酌抗告人所犯前、後二案，分別係共同
    犯傷害罪及犯意圖供行使之用而攜帶兇器在公共場所聚集三
    人以上下手實施強暴罪，前案係因另案被告與他人發生糾紛
    ，故召集抗告人及同案被告等人共同傷害被害人；後案係抗
    告人與他人發生糾紛，同案被告召集抗告人及同案被告等人
    攜帶兇器毆打被害人，前後二案之行為手段均係以暴力相向
    ，罪質相近，且抗告人於107年6月2日為前案犯行，復於109
    年8月1日再犯後案，足見其不知悔悟及珍惜自新機會，法治
    觀念薄弱，且具有高度法敵對意識，亦徵其後案所犯並非偶
    罹刑章，抗告人於前案中所受宣告之緩刑顯難收其預期效果
    ，而有執行刑罰之必要，因認抗告人有刑法第75條之1第1項
    第1款所定情形，因而將抗告人於本院109年度少上訴字第6
    、7、8號刑事判決所受之緩刑宣告予以撤銷，緩刑負擔失所
    附麗併予撤銷等旨。　　
二、抗告意旨略以：
　㈠原審僅憑前案及後案判決内容，即以前、後案之手段均為暴
    力相向犯罪，罪質相近為由，未經合理審酌後案再犯原因、
    後案違反法規範之情節、被告主觀之犯意及其執行刑罰是否
    適當等情，原審顯然係單憑法律要件作為法官應審酌事由，
    實際上卻未能善盡審酌之效，如此將架空刑法第75條之1規
    定由法官審酌是否有撤銷緩刑必要之立法意旨，自有違法不
    當。抗告人為後案犯行時，尚難預知其前案之犯行將來必獲
    致緩刑宣告，即難遽論其為後案犯行時，有故違寬典之意，
    亦難遽為認定前案給予抗告人之緩刑宣告難收預期效果，而
    有執行刑罰之必要，不能單憑抗告人犯前案再犯後案之法定
    要件為理由，即認抗告人有故違寬典而不具有悛悔之意。若
    得僅依如前、後案判決書所載之犯罪事實即一律撤銷緩刑，
    則刑法第75條及第75條之1即無區分之必要，進而前開刑法
    第75條之1第1項之立法本旨將意義盡失，亦與緩刑之目的乃
    係避免短期自由刑之弊，並給予抗告人自新機會未盡相符。
　㈡抗告人曾於先前相關少年保護案件經少年調查官晤談後，於
    少年調查報告之處遇意見記載抗告人父母感情不佳因素影響
    到抗告人管教，抗告人後案再犯原因，當非原審所認全然是
    抗告人自身因素，自教育觀點來看，青少年期間家庭因素對
    其人格塑形影響甚大，抗告人父母於102年至109年間長期因
    為外遇、經濟、個性等原因吵鬧不休，抗告人當時因此未能
    從家庭中正確認知到與人相處及解決問題之方式，進而當時
    只能尋求外界朋友間之慰藉，雖不能將抗告人盲從同儕傷害
    他人之原因全然導因於家庭及社會之因素，但亦不能否認家
    庭功能不彰，仍屬社會責任之一環，倘全歸因於抗告人之犯
    行係因其不知悔悟，亦顯有不教而殺之嫌。抗告人之父母最
    終仍於108年5月9日經法院裁判離婚，並於109年5月11日進
    行登記，抗告人之後案犯行發生於109年8月1日，乃在抗告
    人知悉上開登記後未久，父母最終離異之結果難謂對抗告人
    之再犯無任何影響。
　㈢抗告人所述上開原因，並非將原因全然歸責於父母或家庭因
    素，抗告人亦對於自身未能妥適控制情緒及時常盲從同儕要
    求亦深感懊悔，惟抗告人並非冥頑不靈之人，事實上抗告人
    亦想多次脫離目前生活圈，並曾報考111年度國防部之士官
    二專班招生，希望能經由從軍改變過往生活態樣，且已通過
    智力測驗，惜因體檢未達標而未能錄取，然此足以表示抗告
    人並非不知悔悟及珍惜自新機會之輩。抗告人目前為21歲年
    紀，其可塑性尚佳，如令其撤銷緩刑後進入監獄，反而是將
    原本抗告人已屬不甚佳充斥宮廟等生活環境，變為令入更不
    適宜之監獄内，欲求收矯正之效，無異緣木求魚而不可得。
    為此提起抗告，請求給予抗告人自新機會（見本院卷第7至1
    1頁）。
三、按受緩刑之宣告，而緩刑前因故意犯他罪，在緩刑期內受6
    月以下有期徒刑、拘役或罰金之宣告確定，足認原宣告之緩
    刑難收其預期效果，而有執行刑罰之必要者，得撤銷其宣告
    ，刑法第75條之1第1項第1款定有明文。緩刑宣告為預測性
    裁判，以被告未來保持良好舉止作為假設基礎，此等預測本
    即有不確定性。因此，撤銷緩刑宣告之裁定即屬對於原先預
    測進行校正，此項校正裁定並非對於被告施以新的刑罰，僅
    是因為預測的假設基礎流失或不存在，而收回原先對於被告
    本罪的刑罰優惠。該條立法意旨認為，本條採用裁量撤銷主
    義，賦與法院撤銷與否之權限，特規定實質要件為「足認原
    宣告之緩刑難收其預期效果，而有執行刑罰之必要」，供作
    審認之標準。次按刑法第75條之1第1項第1款所定緩刑宣告
    前故意犯輕罪是否得撤銷緩刑之情形，法官應依職權本於合
    目的性之裁量，妥適審酌被告之再社會化、保護大眾免於繼
    續受到犯罪侵害、被告犯輕罪之犯罪動機、宣告緩刑本罪與
    輕罪之時間間隔、緩刑本罪與輕罪之關連性（即所侵害法益
    及罪質間之關連、二罪間之手法關連）、被告整體不法評價
    ，據以認定被告在社會上有無本於自由意志、具備自我負責
    能力的生活，被告有無能夠學習或解決社會衝突的能力，而
    認所受緩刑宣告已難收預期之效果，確有執行刑罰之必要。
四、經查：
　㈠抗告人因前案共同犯傷害罪，經本院以109年度少上訴字第6
    、7、8號判處有期徒刑1年4月，緩刑4年，並應接受法治教
    育課程4場次，緩刑期間付保護管束，於110年7月6日確定。
    其於前案緩刑期前因犯後案，即意圖供行使之用而攜帶兇器
    在公共場所聚集三人以上下手實施強暴罪，經臺灣屏東地方
    法院以110年度簡字第1638號判處有期徒刑6月，如易科罰金
    ，以新臺幣1千元折算1日，於111年6月7日確定，業經本院
    核閱全卷屬實，另有上開刑事確定判決附卷可稽，已合於刑
    法第75條之1第1項第1款所定受緩刑之宣告，而緩刑前因故
    意犯他罪，而在緩刑期內受6月以下有期徒刑宣告確定之要
    件。　　
　㈡就抗告人是否有足認前案宣告之緩刑難收其預期效果，而有
    執行刑罰之必要部分，查原審所持審查標準，即抗告人所犯
    前、後二案分別係共同犯傷害罪及犯意圖供行使之用而攜帶
    兇器在公共場所聚集三人以上下手實施強暴罪，前後二案之
    犯罪動機類似、行為手段均係以暴力相向，且抗告人於107
    年6月2日為前案犯行，復於109年8月1日再犯後案等情，業
    已考量前、後二案之犯罪時間間隔、二案侵害法益類型相當
    、犯罪手法及態樣相近。本院復查：抗告人所犯前案時間雖
    於107年6月2日，但前案第一審即臺灣屏東地方法院係於109
    年6月19日諭知抗告人「共同犯傷害罪，處有期徒刑1年4月
    ，緩刑4年，緩刑期間付保護管束」，有上開刑事判決1份可
    查（見執行卷），而抗告人前案係於109年9月24日繫屬於本
    院，有臺灣高等法院被告前案紀錄表可考見原審卷第18頁）
    ，另抗告人後案犯罪時間係於109年8月1日。以此而言，抗
    告人在前案原審於109年6月19日諭知緩刑之刑罰優惠後，於
    不到1個半月109年8月1日之後案，又犯與前案侵害法益相類
    、罪質雷同、犯罪手法相近之罪，而後案犯罪動機係因抗告
    人參與廟會活動時與他人發生糾紛，同案被告聚集眾人前往
    尋釁時，抗告人竟受邀約而聚集並下手實施強暴行為，可認
    抗告人於前案第一審已受緩刑宣告，雖尚未確定，仍於後案
    恣意妄為，未因前案習得解決社會衝突之能力，致使他人繼
    續受到抗告人之犯罪侵害，足認抗告人前案宣告之緩刑難收
    其預期效果，而有執行刑罰予以再社會化之必要。抗告意旨
    主張原審就本案撤銷緩刑未予實質審酌，經核並無理由，又
    抗告人所提少年時期家庭狀況、個人生活環境因素、是否曾
    報考軍校等情，經核尚不足以動搖抗告人確有執行刑罰之必
    要。
  ㈢綜上，原審因而依刑法第75條之1第1項第1款規定撤銷抗告人緩刑之宣告，經核確屬妥適，亦無違法不當。抗告意旨前開所指，為無理由，應予駁回。
據上論結，應依刑事訴訟法第412條，裁定如主文。　　
中　　華　　民　　國　　111 　年　　10 　　月　  21 　日
                  刑事第七庭    審判長法  官  李璧君
                                      法  官  鍾佩真
                                      法  官  李東柏
以上正本證明與原本無異。
不得再抗告。
中　　華　　民　　國　　111 　年　　10　　月　　21　　日
　　　　　　　　　　　　　　　　　　　書記官  王紀芸